【裁判字號】    99,簡上,646
【裁判日期】    991007
【裁判案由】    詐欺
【裁判全文】
臺灣桃園地方法院刑事判決             99年度簡上字第646號
上  訴  人
即  被  告  丙○○
上列上訴人即被告因詐欺案件，不服本院中華民國99年5月25日9
9年度壢簡字第1061 號第一審刑事簡易判決（聲請簡易判決處刑
案號：臺灣桃園地方法院檢察署99年度偵字第2245、4516、6225
號），提起上訴，並經臺灣臺南地方法院檢察署檢察官及臺灣桃
園地方法院檢察署檢察官分別函請併案審理（併辦案號：臺灣臺
南地方法院檢察署99年度偵字第10091 號，臺灣桃園地方法院檢
察署99年度偵字第11624 號），本院管轄之第二審合議庭判決如
下：
    主  文
原判決撤銷。
丙○○幫助意圖為自己不法之所有，以詐術使人將本人之物交付
，處拘役伍拾玖日，如易科罰金，以新臺幣壹仟元折算壹日。
    事  實
一、丙○○應能預見詐欺集團等不法份子經常利用他人存款帳戶
    、提款卡、密碼轉帳等方式，獲取不法利益並逃避執法人員
    之追查，且依其社會經驗，應有相當之智識程度可知悉其提
    供帳戶之存摺、金融卡供他人使用，恐遭詐欺集團成員利用
    從事詐欺取財之犯行，雖無引發他人萌生犯意之確信，但仍
    以縱有人持以犯罪，亦不違背其本意，而基於幫助詐欺取財
    之不確定故意，於民國98年10月7 日晚間9 時30分許，在桃
    園縣中壢市○○路○○道一號高速公路新屋交流道附近某客
    運站，將其所有之中華郵政股份有限公司龍潭郵局帳號：00
    0-00000000000000號帳戶（下稱上開帳戶）之存摺、提款卡
    及密碼等金融資料，藉由託運方式，交予真實姓名、年籍均
    不詳而化名「楊小姐」之成年女子。嗣該「楊小姐」及其所
    屬之詐欺集團成員取得上開帳戶資料後，即共同基於為自己
    不法所有之犯意聯絡，先後於附表所示之時間，以附表所示
    之詐騙方式為由，使附表所示之被害人陷於錯誤，而依其指
    示操作自動櫃員機，分別匯入如附表所示之金額至丙○○所
    有之上開帳戶內。嗣戊○○、丁○○、乙○○、甲○○等人
    驚覺受騙報警處理，始循線查悉上情。
二、案經桃園縣政府警察局龜山分局、臺北市政府警察局內湖分
    局、雲林縣警察局台西分局報告臺灣雲林地方法院檢察署呈
    請臺灣高等法院檢察署檢察長另轉臺灣桃園地方法院檢察署
    偵查起訴，暨臺灣臺南地方法院檢察署檢察官及臺灣桃園地
    方法院檢察署檢察官移送併辦。
    理  由
一、證據能力方面：
（一）按被告以外之人於審判外之言詞或書面陳述，除法律有規
      定者外，不得作為證據，刑事訴訟法第159 條第1 項定有
      明文，此即學理上所稱「傳聞證據排除法則」。又被告以
      外之人於審判外之陳述，雖不符同法第159 條之1 至第15
      9 條之4 之規定，而經當事人於審判程序同意作為證據，
      法院審酌該言詞陳述或書面陳述作成時之情況，認為適當
      者，亦得為證據。當事人、代理人或辯護人於法院調查證
      據時，知有第159條第1項不得為證據之情形，而未於言詞
      辯論終結前聲明異議者，視為有前項之同意，此則據同法
      第159條之5規定甚明。鑒於採用傳聞證據排除法則重要理
      由之一，係因傳聞證據未經當事人之反詰問予以覈實，若
      當事人願放棄對原供述人之反對詰問時，原則上即可承認
      該傳聞證據之證據能力。而揆諸我國刑事訴訟法第159 條
      之5 之立法理由，除參照前述傳聞證據排除法則之基本法
      理外，亦參考日本刑事訴訟法第326 條之立法例，查日本
      刑事審判實務之運作，有關檢察官及被告均同意作為證據
      之傳聞書面材料或陳述，可直接援引該國刑事訴訟法第32
      6 條作為傳聞例外之法律依據，僅在檢察官與被告或其辯
      護人不同意之情況下，乃須根據其他傳聞例外規定，俾以
      斟酌該等傳聞書面材料或陳述是否具有證據能力，在當事
      人間無爭執之案件中，傳聞證據基本上均可依據前引規定
      提出於法院使用。據此，我國刑事訴訟法第159條之5之適
      用應可作同上之解釋。公訴人、被告就本件判決所引之以
      下被告以外之人於審判外之陳述，迄於言詞辯論終結前未
      為異議之聲明，而本院審酌渠等陳述作成時之情況，核無
      違法取證及證明力明顯過低之瑕疵，為證明犯罪事實所必
      要，亦認為以之作為證據為適當，根據上開規定及說明，
      認無庸先行考量刑事訴訟法第159 條之1 第2項 、第159
      條之2 、第159 條之3 等規定，得逕依同法第159 條之5
      規定作為證據。
（二）另本院以下所引用之非供述證據，均與本件事實具有自然
      關聯性，且核屬書證性質，又查無事證足認有違背法定程
      式或經偽造、變造所取得等證據排除之情事，復經本院依
      刑事訴訟法第164 條、第165 條踐行物證、書證之調查程
      序，況公訴人及被告對此部分之證據能力亦均不爭執，亦
      堪認均有證據能力。
二、訊據被告固坦承其於上揭時、地將其上開帳戶之存摺、提款
    卡、密碼以託運方式，交予真實姓名、年籍均不詳而化名「
    楊小姐」之成年女子之事實，惟矢口否認有何幫助詐欺取財
    之犯行，辯稱：伊當時看報紙找人代辦貸款，對方要伊提供
    這些資料才可以辦，伊才會將這些資料交給對方，伊也是被
    騙，並沒有要幫助他人犯罪的意思云云。惟查：
（一）被害人戊○○、丁○○、乙○○、甲○○等人於附表所示
      時間，遭詐騙集團成員以附表佯稱之事由施詐，而陷於錯
      誤，將其等所有之款項匯入被告上開帳戶等情，業據證人
      即被害人戊○○、丁○○、乙○○、甲○○等人於警詢時
      證述明確，復有被害人戊○○之大眾銀行自動櫃員機交易
      明細（見臺灣桃園地方法院檢察署99年度偵字第2245號卷
      第10頁）；被害人丁○○網路購物明細、與詐騙集團成員
      交談紀錄、郵局自動櫃員機交易明細（見福建金門地方法
      院檢察署99年度偵83號卷第10至17反面）；被害人乙○○
      之第一銀行帳戶網路未登摺交易查詢、轉帳明細（見臺南
      縣政府警察局永康分局刑事偵查卷第11至12頁）；被害人
      甲○○匯款至被告帳戶之交易明細、網路購物明細（見臺
      灣桃園地方法院檢察署99年度偵字第4516號卷第6 至9 頁
      ）；中華郵政股份有限公司中壢郵局98年11月20日營字第
      0981101128號函所附被告所有之龍潭郵局帳戶開戶資料、
      交易明細（見臺灣桃園地方法院檢察署99年度偵字第4516
      號卷第10至12頁）等資料在卷可稽，足證被害人等人遭詐
      騙之前開款項，確均匯入被告所提供之上開帳戶內，是該
      帳戶確有供詐騙集團作為實施詐欺取財犯行之用無訛。
（二）被告雖以前詞置辯，並提出寄貨單影本1 紙為憑（見臺灣
      桃園地方法院檢察署99年度偵字第4516號卷第24頁）。惟
      衡諸銀行貸款業務之常情，辦理貸款之金融機構或理財公
      司是否應允貸款，所應探究者，乃係被告之資力、信用及
      償還能力為何，不論如何，均毋需提供個人帳戶之存摺、
      提款卡及密碼，換言之，銀行除要求貸款人提供相關身分
      證明及財力證明資料外，並無要求貸款人提供自己帳戶之
      存摺、提款卡及密碼作為審核之可能；又辦理貸款亦僅需
      存款帳戶號碼作為將來匯入核撥貸款之用，實無同時交付
      存摺、金融卡、金融卡密碼之必要，況個人帳戶之金融卡
      密碼，乃係被告個人所設定，惟有被告自己或與自己極為
      親近之人得以知悉使用，豈會願意任由未曾謀面僅從電話
      聯絡得知之貸款公司知悉使用，且被告目的既在辦理貸款
      ，倘將其帳戶之存摺、金融卡、金融卡密碼一併交予對方
      ，則於貸款核准撥款時，豈不讓該持有存摺、金融卡、金
      融卡密碼之業務得以輕易領走其所申辦之款項，再者僅僅
      數筆短時間內匯入又匯出之款項之紀錄，何能增加其信用
      藉以辦理貸款？而被告於本院審理時既已供認：伊至銀行
      辦理貸款時銀行說伊準備資料不夠，要伊提出所得明細、
      所得單等資料，待準備齊全後再去辦等語（見本院99年度
      簡上字第646 號卷第39頁反面）及被告為高職肄業等情，
      足見被告非少不更事或目不識丁之人，其確有一般之智識
      程度，顯能知悉辦理貸款固有提供帳戶號碼以供貸得款項
      匯入之必要，然絕無需同時將該帳戶之存摺、金融卡、金
      融卡密碼交付以製造信用紀錄之理，是被告辯稱：伊誤信
      對方謊稱辦理借貸要交付存摺、金融卡及金融卡密碼並製
      造交易紀錄云云，顯與常情相違，無足憑採。
（三）又被告雖辯稱：伊交付帳戶之存摺、提款卡及密碼後，還
      有打電話給對方詢問是否業已辦好，但對方跟伊說銀行員
      工要求1 萬元紅包才願意放款，所以伊於98年10月13日還
      有匯款1 萬元至對方指定之帳戶云云，並提出臺灣中小企
      業銀行存款憑條影本為證（見臺灣桃園地方法院檢察署99
      年度偵字第4516號卷第23頁）。惟尚無證據足認被告提出
      之上開臺灣中小企業銀行存款憑條影本即為被告應詐騙集
      團成員要求而匯款，是難逕此即為被告有利之認定。況縱
      認被告上開辯解為真，然被告係於交付上開帳戶後，始再
      受詐騙集團要求匯款，此與被告交付帳戶予詐騙集團成員
      時，其主觀上具有幫助詐欺取財之不確定故意並無關涉，
      是亦難逕以被告事後遭詐騙集團詐騙而匯款逕以推論被告
      交付帳戶時主觀上並無幫助詐欺取財之不確定故意，是被
      告上開所辯，亦無足採。
（四）另按金融存款帳戶，事關存戶個人財產權益之保障，與存
      戶之印鑑章、提款卡結合，其專屬性、私密性更形提高，
      一般人均有妥為保管存摺、印鑑章、提款卡，以防止被他
      人冒用之認識，且金融帳戶為個人理財之工具，申請開設
      金融帳戶並無任何特殊之限制，一般民眾皆可以存入最低
      開戶金額之方式申請開戶，並無何困難，此乃眾所周知之
      事實，則依一般人之社會生活經驗，苟見非親非故之人不
      以自己名義申請開戶，反而向他人蒐集金融機構帳戶供己
      使用，衡情當知悉蒐集金融帳戶者，係將所蒐集之帳戶用
      於從事財產犯罪。況現今社會上，詐騙者蒐購人頭帳戶，
      持以作為信貸、手機簡訊詐欺之事，常有所聞，提供甚或
      出賣、出借帳戶與非親非故之人，受讓人係為從事財產犯
      罪，已屬人盡皆知之事，依被告之年齡、學歷、生活經驗
      ，自難諉為不知。況被告縱有貸款之意，然交付帳戶之存
      摺、提款卡及密碼既非貸款所需且無必要，且被告亦不知
      「楊小姐」之真實姓名年籍，且未曾見過面，事後亦無法
      聯絡，僅因報紙分類廣告及需款甚急，竟仍將其所有之上
      開帳戶存摺、提款卡及密碼以託運方式交付未曾謀面且不
      知真實姓名年籍之人使用，其主觀上顯然對於該帳戶將作
      為不法使用，應有所預見，而客觀上亦有幫助詐欺之行為
      ，殆無疑義。
（五）再刑法上之幫助犯，係對於犯罪與正犯有共同之認識，而
      以幫助之意思，對於正犯資以助力，而未參與實施犯罪之
      行為者而言（參照最高法院88年度台上字第1270號判決意
      旨參照），本案既查無證據足資證明被告有共同詐欺取財
      之犯意聯絡及行為分擔，則被告提供其所有帳戶之相關物
      件予犯罪集團成員使用，應對金融帳戶交付他人使用，可
      能遭持以從事財產犯罪有所預見，而僅止於幫助詐欺取財
      之犯意，而為詐欺取財構成要件以外之行為，而屬幫助詐
      欺取財之犯行。
（六）綜上所述，被告上開所辯，屬卸責之詞，不足採信，本案
      事證明確，被告犯行，洵堪認定。
三、核被告所為，係犯刑法第30條第1 項前段、第339 條第1 項
    之幫助詐欺取財罪。被告以交付上開帳戶提款卡及密碼予該
    詐騙集團成員使用之一幫助詐欺行為幫助該詐騙集團成員分
    別詐騙被害人戊○○、丁○○、乙○○、甲○○等人之財物
    ，為想像競合犯，應依刑法第55條之規定從一重處斷。被告
    係幫助他人犯罪，爰依刑法第30條第2 項規定減輕其刑。又
    臺灣臺南地方法院檢察署以99年度偵字第10091 號移送併案
    審理部分，與前揭聲請簡易判決處刑經論罪科刑部分，屬同
    一事實，另臺灣桃園地方法院檢察署以99年度偵字第11624
    號移送併案審理部分，與前揭聲請簡易判決處刑經論罪科刑
    部分，具有想像競合犯之裁判上一罪關係，均為前揭聲請簡
    易判決處刑效力所及，基於審判不可分原則，自應由本院併
    予審理。
四、原審判決對被告論罪科刑固非無見，惟原審未及審酌被告提
    供上開帳戶助成詐騙集團對被害人丁○○詐欺取財犯行部分
    ，容有未洽，被告提起上訴否認犯罪，固無理由，惟原審判
    決既有上開可議之處，其判決自屬無可維持，而應由本院撤
    銷改判。爰審酌被告明知使用人頭帳戶以詐欺之情形猖獗，
    且可預見其提供之帳戶可能供詐騙集團作為詐取被害人財物
    之用，猶交付上開帳戶予詐欺集團使用，助長詐騙財產犯罪
    之風氣，造成無辜民眾受騙而受有金錢損失，實為當今社會
    詐財事件發生之根源，並擾亂金融交易往來秩序及社會正常
    交易安全甚鉅，且亦因被告提供個人帳戶，致使執法人員難
    以追查正犯之真實身分，兼衡本案被告交付之帳戶及被害人
    之人數為眾，被害人遭詐騙金額不少，暨被告素行、犯後之
    態度等一切情狀，量處如主文所示之刑，並諭知易科罰金之
    折算標準，以資懲儆。
據上論斷，應依刑事訴訟法第455 條之1 第3 項、第369 條第 1
項前段、第364 條、第299 條第1 項前段，刑法第30條第1 項、
第2 項、第339 條第1 項、第55條、第41條第1 項前段，刑法施
行法第1 條之1 第1 項、第2 項前段，判決如主文。
本案經檢察官吳美文到庭執行職務。
中    華    民    國    99    年    10    月     7    日
                刑事第十二庭審判長法  官  許  雅  婷
                                  法  官  黃  裕  民
                                  法  官  羅  國  鴻
以上正本證明與原本無異。
不得上訴。
                                  書記官  戴  育  萍
中    華    民    國    99    年    10    月    7     日
附表：
 ┌──┬────┬───────┬────┬────────────┐
 │編號│被害人  │匯款時間      │匯款金額│詐  騙  方  式          │
 ├──┼────┼───────┼────┼────────────┤
 │ 1  │戊○○  │98年10月11日上│20,000元│詐騙集團成員於98年10月10│
 │    │        │午11時30分許  │        │日22時許，在露天拍賣網站│
 │    │        │              │        │，佯稱販售SONY46吋液晶電│
 │    │        │              │        │視，使戊○○陷於錯誤，於│
 │    │        │              │        │左列時間，使用自動櫃員機│
 │    │        │              │        │匯款2 萬元至被告丙○○之│
 │    │        │              │        │上開帳戶內。            │
 ├──┼────┼───────┼────┼────────────┤
 │ 2  │丁○○  │98年10月11日晚│13,000元│詐騙集團成員於98年10月11│
 │    │        │間7時44分許   │        │日19時許，在奇摩拍賣網站│
 │    │        │              │        │，佯稱販售SHARP X-T923型│
 │    │        │              │        │行動電話，使丁○○陷於錯│
 │    │        │              │        │誤，於左列時間，使用自動│
 │    │        │              │        │櫃員機匯款13000 元至被告│
 │    │        │              │        │丙○○之上開帳戶內。    │
 ├──┼────┼───────┼────┼────────────┤
 │ 3  │乙○○  │98年10月11日晚│10,000元│詐騙集團成員於雅虎奇摩之│
 │    │        │間10時30分    │        │拍賣網站，佯稱販售手機，│
 │    │        │              │        │使乙○○陷於錯誤，於左列│
 │    │        │              │        │時間，使用網路ATM 匯款1 │
 │    │        │              │        │萬元至被告丙○○之上開帳│
 │    │        │              │        │戶內。                  │
 ├──┼────┼───────┼────┼────────────┤
 │ 4  │甲○○  │98年10月12日上│6,000元 │詐騙集團成員於雅虎奇摩之│
 │    │        │午10時許      │        │拍賣網站，佯稱販售LEICA │
 │    │        │              │        │D-LUX4數位相機（黑色、8G│
 │    │        │              │        │），使甲○○陷於錯誤，於│
 │    │        │              │        │左列時間，使用網路ATM 匯│
 │    │        │              │        │款6000元至被告丙○○之上│
 │    │        │              │        │開帳戶內。              │
 └──┴────┴───────┴────┴────────────┘
【論罪科刑法條】
中華民國刑法第339條
意圖為自己或第三人不法之所有，以詐術使人將本人或第三人之
物交付者，處5 年以下有期徒刑、拘役或科或併科1 千元以下罰
金。
以前項方法得財產上不法之利益或使第三人得之者，亦同。
前二項之未遂犯罰之。

司法院資訊處製作；財團法人民間司法改革基金會備份。
